臺灣高等法院刑事判決　　　　　　 94年度上更(二)字第114號
上　訴　人
即　被　告　甲○○　男　45歲.
　　　　　　　　　　住臺北縣汐.
　　　　　　　　　　居臺北市○.
　　　　　　　　　　身分證統一.
選任辯護人　莊秀銘律師
　　　　　　甘義平律師
　　　　　　蕭俊龍律師
上列上訴人因違反槍砲彈藥刀械管制條例等案件，不服臺灣臺北
地方法院84年度訴字第 264號，中華民國85年4月5日第一審判決
（起訴案號：臺灣臺北地方法院檢察署83年度偵字第 26604號）
，提起上訴，經判決後，由最高法院第二次發回更審，本院判決
如下：
    主  文
原判決撤銷。
甲○○被訴無故持有刀械部分，免訴；被訴無故持有手槍、彈藥
部分，無罪。
    理  由
一、公訴意旨以：被告甲○○與乙○○及黃明遠（二人均經判決
    確定）基於共同之犯意，於民國（下同）八十二年間共同未
    經許可，無故持有美國貝瑞塔公司出品之九mm半自動手槍四
    支、同公司出品之０．二五吋半自動手槍一支、子彈四十九
    顆及插置於防彈背心上之匕首一把，先行放置在乙○○嘉義
    市○○路一三０巷五號住處，嗣於八十三年十二月初，方由
    乙○○將上述槍彈等物攜往臺北市○○○路一０七巷九十六
    號六樓之一被告甲○○住處擺放；嗣被告甲○○及黃明遠並
    共同基於概括犯意，於八十三年十一月中旬，在臺北縣新店
    市○○路某不詳地址之刀械專賣店，購得小武士刀三把後，
    即未經許可，共同無故持有，並置放上述被告甲○○住處，
    嗣於八十三年十二月八日凌晨零時二十分許，為警在上述被
    告甲○○住處當場查獲上述槍彈及刀械，因認被告甲○○涉
    犯槍彈藥刀械管制條例第七條第四項之無故持有手槍、第
    十一條第三項之無故持有彈藥及第十二條第三項之無故持有
    刀械等罪嫌云云。
二、按犯罪事實應依證據認定之，無證據不得認定犯罪事實，又
    不能證明被告犯罪者，應諭知無罪之判決，而案件時效已完
    成者，應諭知免訴之判決，刑事訴訟法第一百五十四條第二
    項、第三百零一條第一項及第三百零二條第二款分別定有明
    文。而所謂認定犯罪事實之證據，係指足以認定被告確有犯
    罪行為之積極證據而言，該項證據自須適合於被告犯罪事實
    之認定，始得採為斷罪資料，如未能發現相當證據，或證據
    不足以證明，自不能以推測或擬制之方法，以為裁判之基礎
    （參照最高法院二十九年上字第三一０五號、四十年臺上字
    第八六號及三十年上字第八一六號判例）。又共犯之自白，
    不得作為有罪判決之唯一證據，仍應調查其他必要之證據，
    以察其是否與事實相符，刑事訴訟法第一百五十六條第二項
    定有明文，而同案被告不利於己之陳述，固得採為其他共同
    被告犯罪之證據，惟此項不利之陳述，須無瑕疵可指，而就
    其他方面調查，又與事實相符，始得採為其他共同被告犯罪
    事實之認定（參照最高法院四十六年度台上字第四一九號判
    例）。至所謂持有，係指依社會一般觀念就某物客觀上存有
    事實上監督管領狀態，即須將物置於自己實力支配之下，始
    足當之。
三、訊據上訴人即被告甲○○就上揭非法持有刀械之事實，迭於
    警詢時及偵審中供承不諱，核與同案被告黃明遠於警詢時及
    偵審中供述如何與被告甲○○於八十三年十一月中旬，在臺
    北縣新店市○○路一家刀子專賣店購買上揭武士刀及匕首等
    情相符，而同案被告黃明遠亦因與被告甲○○共同非法持有
    該武士刀及匕首而被判處罪刑確定在案，並有經警於上揭時
    間在被告甲○○租處查獲之小武士刀三把及匕首一把扣案可
    證，被告甲○○上揭自白核與事實相符，事證明確，被告甲
    ○○非法持有刀械犯行，應堪認定。而查被告甲○○行為後
    ，槍彈藥刀械管制條例業經於八十六年十一月二十四日公
    布施行，修正為槍砲彈藥刀械管制條例，將第十二條第三項
    修正為第十四條第三項，並將法定刑六月以下有期徒刑、拘
    役或三千元以下罰金提高為一年以下有期徒刑、拘役或新台
    幣五十萬元以下罰金，經比較新舊法結果，以修正前之槍
    彈藥刀械管制條例第十二條第三項規定較有利被告，依刑法
    第二條第一項但書，應適用修正前槍彈藥刀械管制條例之
    規定；核被告甲○○所為，係犯修正前槍彈藥刀械管制條
    例第十二條第三項之無故持有刀械罪。茲查修正前槍彈藥
    刀械管制條例第十二條第三項係最重本刑六月以下有期徒刑
    之罪，依刑法第八十條第一項第四款規定，其追訴權時效為
    三年，本件被告甲○○非法持有刀械犯行經原審法院判處罪
    刑後，被告甲○○不服提起上訴，惟於本院八十六年度上更
    （一）字第三八七號審理時經合法傳喚均未到庭，復經拘提
    未獲，而於八十六年十月二十七日發布通緝，有該通緝書在
    卷可參，而查依刑法第八十三條規定，追訴權時效期間自犯
    罪成立之日起算，如依法律之規定，偵查、起訴或審判之程
    序，不能開始或繼續時，停止其進行，然追訴權時效期間之
    停止原因繼續存在之期間，如達刑法第八十條第一項各款所
    定期間四分之一者，其停止原因，視為消滅，則本件被告甲
    ○○縱因審判程序而停止追訴權時效期間之進行，惟其停止
    原因已逾追訴權時效期間達四分之一者，其停止原因，視為
    消滅，是本件被告甲○○所犯上揭非法持有刀械犯行之追訴
    權期間三年及停止原因繼續存在期間九個月，計三年九個月
    ，茲被告甲○○經本院發布通緝迄至九十三年五月七日始遭
    緝獲，有臺北市政府內湖分局通緝案件移送書乙份在卷可稽
    ，則被告甲○○為警緝獲時，其被訴之非法持有刀械犯行之
    追訴權時效顯已消滅，依上揭法條規定，本件就被告甲○○
    被訴非法持有刀械部分，應諭知免訴判決，原審就被告甲○
    ○被訴非法持有刀械部分犯行予以論罪科刑，自有未洽，則
    原判決關於被告甲○○被訴非法持有刀械部分既有可議，自
    應由本院將此部份予以撤銷，改判免訴。
四、查上揭槍彈係同案被告乙○○於八十二年底，在嘉義市○○
    路書琴畫意咖啡廳受綽號「阿文」不詳姓名年籍之成年男子
    交付保管，並先行置放於其嘉義市○○路一三０巷五號住處
    ，嗣於八十三年十二月二日將上揭槍彈攜往臺北市○○○路
    一０七巷九十六號六樓之一被告甲○○住處等情，此據同案
    被告乙○○於警詢及偵審中供承不諱在卷，而同案被告乙○
    ○並因非法持有該等槍彈，經原審法院八十四年訴字第二六
    四號判處罪刑確定在案，而公訴人據以認定被告甲○○涉有
    與同案被告乙○○共同持有該等槍彈，無非係以同案被告乙
    ○○於警詢時供述被告甲○○與其共同持有該等槍彈，並以
    該等槍彈係經警於被告甲○○上揭承租處查獲等情為其憑據
    ，訊據被告甲○○固供承有於上揭時地為警在其上開租屋處
    查獲系爭槍彈之事實，惟矢口否認有非法持有槍彈之犯行，
    並辯稱：乙○○跟伊說在嘉義跟人結怨要上來臺北幾天，伊
    就將套房借給他住，而自己回家與父母住，伊並沒有跟乙○
    ○借槍彈，也不知道乙○○有帶槍彈上來臺北，是遭警搜獲
    時伊才知道等語；經查，同案被告乙○○雖於警詢時供稱伊
    與甲○○、黃明遠共同持有該等槍彈等語（見臺灣臺北地方
    法院檢察署八十三年度偵字第二六六０四號卷後附警詢卷第
    三頁背面），惟被告甲○○及同案被告黃明遠均矢口否認有
    持有上揭槍彈，而同案被告黃明遠雖同經公訴人起訴涉犯此
    部分非法持有槍彈犯行，惟經原審法院八十四年度訴字第二
    六四號審理結果，認並無證據足資證明同案被告黃明遠涉有
    此部分非法持有槍彈犯行，而以同案被告黃明遠尚屬不能證
    明此部分犯罪（惟以同案被告黃明遠被起訴涉犯之此部分犯
    行與其所犯無故持有刀械犯行間，具有裁判上一罪關係，而
    就此部分不另為無罪之諭知），則同案被告乙○○上揭所述
    與被告甲○○及黃明遠共同持有該等槍彈是否屬實，已有可
    疑，且查同案被告乙○○於同日警詢時復供稱：該等槍彈係
    一綽號「阿文」者於八十二年間交給伊保管，嗣「阿文」被
    槍殺死亡，伊無法返還，而因伊在家鄉與綽號「阿林仔」結
    怨，隻身上來臺北，怕他會來臺北報復，所以才將該等槍彈
    帶到臺北來防身用等語，旋另供稱：該等槍彈是甲○○向伊
    借才存放在該處等語，前後就何以自嘉義攜帶該等槍彈北上
    被告甲○○租屋處，供述已有不一，且查承辦警員於查獲上
    揭槍彈時，於警詢之始竟即認被告甲○○與同案被告乙○○
    及黃明遠共同持有該等槍彈，而直接詢以同案被告乙○○：
    「你與黃明遠、甲○○三人共同擁有大批槍械，請問如何擁
    有」等語，以此詢問方式亦非無誘導訊問之嫌，是同案被告
    乙○○於警詢時固供稱遭警灌水及打腳板等刑求而為上揭不
    利被告甲○○之供述，惟其復供稱並不知遭何警察刑求，且
    於當日移送檢察官偵查時亦未向檢察官陳述於警詢時有遭警
    刑求之情事，是其所述遭警刑求固無可採，然同案被告乙○
    ○上揭於警詢時所述被告甲○○與其共同持有上揭槍彈是否
    與事實相符，實非無斟酌之餘地。至同案被告乙○○雖於警
    詢時及偵查中供述被告甲○○向其借用該等槍彈，惟被告甲
    ○○矢口否認有向同案被告乙○○借用該等槍彈之情事，而
    查同案被告乙○○自嘉義攜帶上揭槍彈北上，被告甲○○固
    提供其上述租屋處予同案被告乙○○居住（同案被告黃明遠
    亦同居住於該處），然依同案被告乙○○於本院本審審理時
    供稱：伊之前來臺北都住在甲○○租屋處，這次上來就打電
    話跟他約在咖啡廳拿鑰匙，之後甲○○就沒有回該租屋處，
    第二天晚上有和甲○○一起吃飯、喝酒，但伊一回去就被警
    察抓了，甲○○並不知道伊有帶槍彈上來，伊也沒有交槍彈
    給他等語（見本院上更（二）卷九十四年五月二十日審判程
    序筆錄），則被告甲○○既將上揭租住處提供予同案被告乙
    ○○居住，而依其所述其即回父母家暫住，被告甲○○既未
    與同案被告乙○○同住該址，該等槍彈仍由同案被告乙○○
    持有，已難認被告甲○○有與同案被告乙○○共同持有該等
    槍彈之可言，至同案被告乙○○於借住上揭地點時，被告甲
    ○○既僅有前往約請同案被告乙○○外出吃飯、喝酒，同案
    被告乙○○並無將該等槍彈交由被告甲○○支配持有，此參
    酌經警於上揭時地前往上指搜索時，除同案被告黃明遠在場
    外，嗣於同日凌晨一時許僅同案被告乙○○返回上址，被告
    甲○○並未隨同返回，是依此同案被告乙○○攜帶上揭槍彈
    北上並借住於上址，而於翌日凌晨即遭警查獲等情以觀，則
    被告甲○○顯尚未自同案被告乙○○收受該等槍彈之情，是
    縱同案被告乙○○供述被告甲○○向其借用該等槍彈，其並
    因而攜帶該等槍彈北上，然同案被告乙○○既尚未將該等槍
    彈交付被告甲○○管領支配，亦難認被告甲○○有非法持有
    系爭槍彈之犯行，是被告甲○○所辯並無非法持有本件槍彈
    犯行等語，應堪採信，被告甲○○此部分非法持有槍彈犯行
    尚屬不能證明，原審未詳加調查、細心勾稽，徒依同案被告
    乙○○上揭於警詢時之供述即遽認被告甲○○非法持有該等
    槍彈，並予以論罪科刑，實有未洽，被告甲○○上訴意旨執
    此指摘原審就此部分判決不當，非無理由，則原判決關於被
    告甲○○被訴非法持有槍彈部分既有可議，亦應由本院就被
    告甲○○被訴此部分犯行予以撤銷，改判無罪。
據上論斷，應依刑事訴訟法第三百六十九條第一項前段、第三百
六十四條、第三百零一條第一項、第三百零二條第二款，判決如
主文。
本案經檢察官鄭富銘到庭執行職務。
中　　華　　民　　國　　94　　年　　6 　　月　　3 　　日
　　　　　　　　　臺灣高等法院刑事第八庭
　　　　　　　　　　　　　　　  審判長法　官　吳　敦
　　　　　　　　　　　　　　　　　　  法　官  沈宜生
　　　　　　　　　　　　　　　　　　  法　官  張傳栗
以上正本證明與原本無異。
被告不得上訴。
檢察官如不服本判決應於收受送達後十日內向本院提出上訴書狀
，其未敘述上訴之理由者並得於提起上訴後十日內向本院補提理
由書（均須按他造當事人之人數附繕本）。
                                      書記官  秦慧榮
中　　華　　民　　國　　94　　年　　6　　月　   6　　 日
